臺灣臺南地方法院刑事判決　　　　　　　 94年度訴字第208號
公　訴　人　臺灣台南地方法院檢察署檢察官
被　　　告　丙○○　男　29歲.
指定辯護人　本院公設辯護人甲○○
上列被告因強盜等案件，經檢察官提起公訴（94年度偵字第1373號）
，本院判決如下：
    主  文
丙○○竊盜，因脫免逮捕，當場施以強暴未遂，處有期徒刑貳年
拾月。
    事  實
一、劉維荃於民國九十四年一月十二日上午十時五十分許，見台
    南縣新市鄉○○路九二巷十號「七美仙境」公寓大樓七樓之
    五住戶乙○○大門未上鎖，無故侵入其住宅，並於房間內拉
    開抽屜欲翻尋財物時，適為乙○○發現而未得逞，乙○○即
    以行動電話準備報警，劉維荃見狀為脫免逮捕，當場強取乙
    ○○持有之行動電話，並一手抓其頭部，另一手壓制其頸部
    ，致乙○○受有右手第四指挫傷之傷害，後因乙○○反抗將
    劉維荃推開，該行動電話掉落地上後，劉維荃旋即逃逸。嗣
    經警會同大樓保全人員康福瑞調閱監視器畫面後循線查獲。
二、案經乙○○訴由臺南縣警察局善化分局報告臺灣臺南地方法
    院檢察署檢察官偵查起訴。
    理  由
一、訊據被告丙○○固坦承於前揭時間侵入告訴人乙○○之住宅
    內，因見乙○○打電話欲報警乃拿其電話，並推開他而逃跑
    之事實，惟矢口否認有竊盜、傷害及準強盜之犯行，辯稱其
    進入告訴人屋內尚未行竊即被發現，之後為阻止他打電話而
    推他，便逃走云云。經查：前揭事實業據證人乙○○即被害
    人於本院審理時結證甚詳，參以被告於警詢時供稱：「我進
    到屋內發現沒人，於是便進到房間打開房間抽屜，正要伸手
    找看有無值錢東西時，後方便有人問我你是誰。」（見警卷
    第二頁）；另於偵查中亦供稱：「我就打開抽屜準備偷時屋
    主就進來了。．．．我把他推到牆壁，他就往後倒。」等語
    （見偵查卷第十二頁），益見證人乙○○證述內容真實可信
    。此外，並有劉榮智骨科診所診斷證明書一紙、告訴人受傷
    、現場遭暴之模擬及監視器翻拍畫面照片各二紙附卷可參，
    被告所辯顯係卸責之詞，不足採信，事證明確，其犯行應足
    認定。
二、核被告所為，係犯刑法第三百零六條第一項侵入住宅罪、第
    二百七十七條第一項傷害罪、第三百二十九條、第三百二十
    八條第四項之準強盜未遂罪。按犯罪是否已起訴，應以起訴
    書之記載為準，起訴書犯罪事實欄所載被告翻尋財物未果之
    犯行，顯係著手竊盜未遂之情形，嗣為脫免逮捕當場施以強
    暴，雖起訴書未載明適用未遂之法條，並不影響公訴之效力
    ，此部分本院自應併予審判，惟因其罪名同為以強盜論，僅
    行為態樣有既遂、未遂之分，即無庸引刑事訴訟法第三百條
    變更檢察官起訴之法條（最高法院八十七年度台上字第三二
    三四號裁判參照），附此敘明。又被告所犯上開三罪間，有
    方法結果之牽連關係，為牽連犯，應依刑法第五十五條之規
    定從一重之準強盜未遂罪處斷。其已著手於竊盜行為之實行
    而不遂，為未遂犯，為脫免逮捕而當場對告訴人施以強暴，
    即以強盜未遂論（最高法院六十八年台上字第二七七二號判
    例參照），依刑法第二十六條前段規定按既遂犯之刑度減輕
    之。爰審酌被告曾有搶奪之素行、犯罪之動機、目的、手段
    、九十三年十二月十三日亦侵入前揭大樓八樓之七住宅行竊
    ，業經檢察官提公訴在案（九十四年度偵字第三０八三號）
    、危害告訴人居家安寧甚大及犯罪後態度等一切情狀，量處
    如主文所示之刑。
三、公訴意旨另略以：被告丙○○於前揭時、地竊得乙○○所有
    行動電話一支、大樓鑰匙三支及大樓遙控器一個，適為乙○
    ○發現，並拿起行動電話準備報警。劉維荃為防護贓物及脫
    免逮捕，竟強取乙○○持有之行動電話，並當場一手抓乙○
    ○頭部，另一手壓制乙○○頸部，致乙○○受有右手第四指
    挫傷之傷害，因認被告涉犯刑法第三百二十九條、第三百二
    十八條第一項之準強盜罪嫌。按犯罪事實應依證據認定之，
    無證據不得認定犯罪事實；又不能證明被告犯罪者，應諭知
    無罪之判決，刑事訴訟法第一百五十四條第二項、第三百零
    一條第一項分別定有明文。次按犯罪事實之認定，應憑真實
    之證據，倘證據是否真實尚欠明確，自難以擬制推測之方法
    ，為其判斷之基礎；而認定犯罪事實之證據係指足以認定被
    告確有犯罪行為之積極證據而言，該項證據自須適合於被告
    犯罪事實之認定，始得採為斷罪資料；再訴訟上證明之證據
    資料，須於通常一般之人均不致有所懷疑，而得確信其為真
    實之程度者，始得據為有罪之認定，倘其證明尚未達到此一
    程度，而有合理之懷疑存在，復無其他調查途徑可循，根據
    「罪證有疑，利於被告」之證據法則，即無從為被告有罪之
    確信，法院即應為無罪之判決，最高法院分別著有五十三年
    臺上字第六五六號、二十九年上字第三一○五號、七十六年
    臺上字第四九八六號判例可資參照。訊據被告堅詞否認有何
    前揭竊盜犯行，辯稱並沒有偷那些東西等語。經查：證人乙
    ○○於本院審理時結證：「（檢察官問：當時你有無看到被
    告偷何東西？）當時我沒有注意到被告有偷何東西。我事後
    清查，我掉了一支行動電話、大門鑰匙三支、大樓電梯遙控
    器一個。」等語，互參被告行竊同日十三時三十分經警於其
    台南縣新市鄉○○街七九號四樓之二房內逮捕時，亦未發現
    告訴人所指之失竊物品等情，是告訴人清點發現短少之前揭
    物品，依卷內證據並無法證明係被告所竊，公訴人亦未就此
    事實再舉證證明之，從而，被告被訴涉犯前揭竊盜犯行應屬
    不能證明。此外，復查無其他積極證據足以證明其有何前揭
    竊盜犯行，竊盜犯行即不成立，此部分自無法再論以準強盜
    罪，被告原應為無罪之諭知，惟依起訴書所載犯罪事實，此
    部分事實與前揭論罪科刑之事實，係於密切接近時間、相同
    之地點實施，侵害同一被害人之財產法益，各行為之獨立性
    極為薄弱，依一般社會健全觀念，在時間差距上，難以強行
    分開，在刑法評價上，以視為數個舉動之接續施行，乃包括
    之一行為，應認屬接續犯，而為包括之一罪，係有裁判上一
    罪之關係，自不另為無罪之諭知。
據上論斷，應依刑事訴訟法第二百九十九條第一項前段，刑法第
三百零六條第一項、第二百七十七條第一項、第三百二十九條、
第三百二十八條第四項、第二十六條前段、第五十五條，判決如
主文。
本案經檢察官丁○○到庭執行職務
中　　華　　民　　國　　94　　年　　5　　月　　17 　日
　　　　　　　　　刑事第六庭  審判長  法 官  陳忠鎣
                                      法 官  林勝利
                                      法 官  鍾邦久
以上正本證明與原本無異。
如不服本判決，應於判決送達後10日內，向本院提出上訴狀。
　　　　　　　　　　　　　     　　　書記官　張豐榮
中　　華　　民　　國　　94　　年　　5　　月　　17 　日
附錄法條：
中華民國刑法第306條
 (侵入住居罪)
無故侵入他人住宅、建築物或附連圍繞之土地或船艦者，處一年
以下有期徒刑、拘役或三百元以下罰金。
無故隱匿其內，或受退去之要求而仍留滯者，亦同。
中華民國刑法第277條
 (普通傷害罪)
傷害人之身體或健康者，處三年以下有期徒刑、拘役或一千元以
下罰金。
犯前項之罪因而致人於死者，處無期徒刑或七年以上有期徒刑；
致重傷者，處三年以上十年以下有期徒刑。
中華民國刑法第329條
 (準強盜罪)
竊盜或搶奪，因防護贓物、脫免逮捕或湮滅罪證，而當場施以強
暴脅迫者，以強盜論。
中華民國刑法第328條
 意圖為自己或第 3 人不法之所有，以強暴、脅迫、藥劑、催眠
術或他法，至使不能抗拒，而取他人之物或使其交付者，為強盜
罪，處五年以上有期徒刑。
以前項方法得財產上不法之利益或使第 3 人得之者，亦同。
犯強盜罪因而致人於死者，處死刑、無期徒刑或十年以上有期徒
刑；致重傷者，處無期徒刑或七年以上有期徒刑。
第 1 項及第 2 項之未遂犯罰之。
預備犯強盜罪者，處一年以下有期徒刑、拘役或三千元以下罰金
。
